臺灣高等法院民事判決
110年度上字第1043號
上  訴  人  李永吉  

            李永富  
共      同
訴訟代理人  沈朝標律師
複 代理 人  楊仲強律師
被 上訴 人  王禮謙  
            王榮峰  

            王俊德  
            王俊宏  
            王榮杰  
            王治中  
共      同
訴訟代理人  游孟輝律師
            宋銘樹律師
            朱敬文律師
上列當事人間第三人異議之訴等事件，上訴人對於中華民國110
年8月13日臺灣士林地方法院110年度訴字第299號第一審判決提
起上訴，本院於111年1月18日言詞辯論終結，判決如下：
    主      文
上訴駁回。
第二審訴訟費用由上訴人負擔。
    事實及理由
上訴人主張：新北市○○區○○路0段00巷00弄0號2、3樓未辦保存
  登記房屋（下稱系爭2、3樓房屋），係由伊出資興建而原始取
  得所有權。系爭2、3樓房屋具獨立之門戶、樓梯可供出入，獨
  立於同號1樓未辦保存登記房屋（下稱系爭1樓房屋）。詎被上
  訴人竟將之認為係伊父親即訴外人李輝傳與被上訴人間租賃契
  約（下稱系爭租約）之租賃標的物，聲請原法院以109年度司
  執字第6884號強制執行（下稱系爭執行程序），伊自得排除該
  強制執行程序。爰依民事訴訟法第247條、強制執行法第15條
  規定，求為確認伊為系爭2、3房屋之所有權人，及撤銷系爭執
  行事件執行標的中系爭2、3樓房屋之執行程序之判決（原審為
  上訴人敗訴之判決，其提起上訴）。上訴聲明：㈠原判決廢棄
  ；㈡確認上訴人為系爭2、3樓房屋之所有權人；㈢系爭執行事件
  執行標的中系爭2、3樓房屋之執行程序應予撤銷。
被上訴人則以：否認系爭2、3樓房屋為上訴人出資興建；又系
  爭2、3樓房屋與1樓尚有室内門可供出入，難認具有構造上之
  獨立性。原審98年度重訴字第432號拆屋還地事件（下稱系爭
  拆屋還地事件），李輝傳及其訴訟代理人於勘驗時表示：新北
  市○○區○○路0段00巷00弄0號圍牆內之建物(包含1、2、3樓)（
  以下合稱系爭1號建物）及圍牆外鐵皮屋，為李輝傳出資興建
  等語。該等建物均屬系爭拆屋還地事件判決主文第三項所列應
  拆除之地上物。系爭拆屋還地事件判決確定後，李輝傳與伊約
  定讓與系爭1號建物予伊，並向伊承租該建物。又李輝傳前曾
  二度發函新北市淡水區天生自辦市地重劃會，稱系爭1號建物
  為其興建並為其所有之未辦保存登記建物，足徵系爭1號建物1
  、2、3樓均為李輝傳所建等語，資為抗辯。
新北市○○區○○段000地號（原為○○○段○○○小段00地號）土地（下
  稱系爭土地）原為祭祀公業王三槐所有，目前為被上訴人所共
  有。系爭土地上之系爭1樓房屋為李輝傳於72年間興建。祭祀
  公業王三槐管理人王俊宏曾起訴請求李輝傳就系爭1號建物拆
  屋還地，經系爭拆屋還地事件判決勝訴確定。其後李輝傳與被
  上訴人於102年3月28日訂立系爭租約並經公證，約定李輝傳轉
  讓系爭1號未辦保存登記建物所有權並移轉稅籍予被上訴人，
  再由被上訴人將上開建物連同土地出租予李輝傳。被上訴人持
  系爭租約為執行名義聲請對李輝傳強制執行，由原法院以系爭
  執行事件受理。系爭2、3樓房屋有獨立房屋稅稅籍，但無單獨
  編定門牌之事實，為兩造所不爭執（見本院卷第161至162頁）
  ，堪信為真實。
上訴人請求確認伊為系爭2、3房屋之所有權人，及撤銷系爭執
  行事件執行標的中系爭2、3樓房屋之執行程序，為被上訴人所
  拒。經查：
㈠上訴人並非系爭2、3樓房屋之所有權人，其請求確認為系爭2、
  3樓房屋之所有權人，為無理由。
1.當事人主張有利於己之事實者，就其事實有舉證之責任。民事訴訟法第277 條本文定有明文。上訴人主張其出資興建系爭2 、3樓房屋，原始取得系爭2、3樓房屋之所有權，為被上訴人所否認，則上訴人應就其出資興建系爭2、3樓房屋取得所有權乙事，負舉證之責。
2.上訴人聲請之證人張宗文於110年11月24日到庭證稱：系爭2、
  3樓房屋是伊於79年李永吉來找伊興建的，費用約200萬元，伊
  不清楚實際上是由何人所出資，伊的認知就是李永吉依進度分
  5、6次在工地現場給伊的，伊都是與李永吉接洽，款項是李永
  吉交給伊等語（筆錄見本院卷第175至178頁）。李永吉陳稱：
  伊與李永富於79年請張宗文興建系爭2、3樓房屋，費用200多
  萬元，分3次給付，要蓋之前拿定金，屋頂蓋起來後再給一次
  錢，完工後再給一次錢，每次伊與李永富一起在現場拿現金給
  張宗文等語（筆錄見本院卷第163至165頁）。李永富陳稱：系
  爭2、3樓房屋是伊與李永吉出資興建的，伊將200多萬元交給
  李永吉全權處理，李永吉叫張宗文興建，由李永吉付款給張宗
  文，交錢時伊不在場等語（筆錄見本院卷第171至172頁）。關
  於張宗文收款次數及收款時在場人，張宗文與上訴人之陳述並
  不相符，尚難採信，無從因此認為系爭2、3樓房屋是由上訴人
  出資興建。
3.房屋稅納稅義務人，並非必為房屋所有人，繳納房屋稅之收據
  ，亦非即為房屋所有權之證明。查上訴人主張其等為系爭2 、
  3樓房屋稅納稅義務人，固據提出新北市政府稅捐稽徵處房屋
  稅籍證明書為據，其上記載「房屋座落新北市○○區○○里○○路0
  段00巷00弄○○○○○於0號樓上）2、3樓」之納稅義務人為上訴人
  ，持分比率各1/2，起課年月為88年7月（見士簡卷第12、13頁
  ）；上訴人於88年6月1日出具房屋新建（增改建）暨房屋現值
  申報書，其「建築完成日期」、「使用情形」欄均為空白，並
  記載「本件新建房屋無各項執照或完工證明，已取得承諾書」
  ，承諾書記載申請系爭2、3樓房屋係渠等興建完成，如有不實
  或發生糾紛，願負法律責任，特立此承諾書，請准設立房屋稅
  籍（見原審卷第52至55頁）。依上說明，尚無從因上訴人就系
  爭2、3樓房屋申請設立房屋稅籍擔任房屋稅納稅義務人，即認
  上訴人為系爭2、3樓房屋之所有權人。另上訴人提出台灣電力
  公司台北北區營業處110年3月26日函，記載用電地址新北市○○
  區○○路0段00巷00弄0號2樓，於91年8月1日裝表供電，用電戶
  名李輝傳（見原審卷第126頁），僅係台灣電力公司就李輝傳
  之申請書，回覆用電地址及裝表供電日期，亦不足以認為上訴
  人為系爭2、3樓房屋之所有權人。
4.系爭拆屋還地事件判決主文第三項為：「被告李輝傳應將坐落
  臺北縣○○鎮○○○段○○○○段00地號土地如附圖所示F部分（即門牌
  號碼臺北縣○○鎮○○路0段00巷00弄0號部分，面積358平方公尺)
   ，與G部分（面積52平方公尺）及H部分( 面積1平方公尺) 之
  地上物拆除，並將附圖所示F、G、H部分土地返還原告。」（
  見原法院士簡卷第14頁），可知附圖所示F部分為系爭1號建物
  。而系爭2、3樓房屋並無單獨編定門牌乙情，亦為上訴人所不
  爭執（見原審卷第238頁，本院卷第162頁）。足認祭祀公業王
  三槐於系爭拆屋還地事件所指「門牌號碼新北市○○區○○路0段0
  0巷00弄0號」之房屋無權占有系爭土地，係指該房屋整棟（包
  含1、2、3樓）而言。參以祭祀公業王三槐於系爭拆屋還地事
  件所提之現場照片，除系爭1樓房屋，尚包含系爭2、3樓房屋
  （見系爭拆屋還地事件卷第14頁），又系爭拆屋還地事件於98
  年12月30日言詞辯論期日法官詢問：「同段同巷1號所有權人
  係何人？」李輝傳之訴訟代理人回答：「是李輝傳的」（見系
  爭拆屋還地事件卷第38頁反面）；99年1月21日勘驗筆錄㈢記載
  ：「臺北縣○○鎮○○路0段00巷00弄0號　1.原告訴代：主張的範
  圍係1號建物圍牆所圍繞的建物及其圍牆外鐵皮搭蓋的車棚及
  貨櫃。2.被告訴代：系爭建物為磚造，後因土石流毀損，李輝
  傳出資以鋼筋混凝土造3層樓的建物，屋前鐵皮棚架及貨櫃亦
  為李輝傳所有。3.李輝傳：同被告訴代所述。4.法官勘驗結果
  ：系爭建物四周有圍牆環繞，主建物為鋼筋水泥三層樓建物，
  屋外左側有鐵皮搭蓋棚架，現停有車輛及置有雜物，鐵皮棚架
  旁有貨櫃壹只，系爭建物與前述勘驗3號房屋相鄰，其位置及
  機能與前開建物相同」（見系爭拆屋還地事件卷第75頁正反面
  ）。可見系爭拆屋還地訴訟法院判決李輝傳應拆除之標的物為
  系爭1號建物（包含1、2、3樓房屋）及其附屬建物，且李輝傳
  於系爭拆屋還地事件主張系爭1號建物（包含系爭1、2、3樓房
  屋）為其出資興建而為其所有，應認系爭1號建物（包含1、2
  、3樓房屋）係由李輝傳出資興建。是上訴人主張系爭2 、3 
  樓房屋為其等興建而取得所有權，尚難採信。
5.系爭拆屋還地事件判決確定後，李輝傳與被上訴人訂立系爭租約並經公證，約定：由李輝傳轉讓系爭1號建物所有權並移轉稅籍予被上訴人，再由被上訴人將上開建物連同土地部分，出租予李輝傳，租賃範圍為：1.系爭土地如附圖所示F部分（即門牌號碼新北市○○區○○路0段00巷00弄0號），面積358平方公尺；2.系爭土地如附圖所示G部分，面積52平方公尺；3.上述土地總計411平方公尺；4.系爭土地上門牌號碼為新北市○○區○○路0段00巷00弄0號之未辦保存登記建及其附屬建物（見原審卷第84頁），又系爭租約之附圖（見原審卷第90頁）與系爭拆屋還地事件判決之附圖（見系爭拆屋還地事件卷第180頁）相同（即為本判決附圖）。可知李輝傳於系爭土地由被上訴人取得所有權後，即與被上訴人協調系爭1號建物之繼續使用事宜，並以系爭租約約定將系爭1號建物所有權轉讓予被上訴人，再由被上訴人出租予李輝傳，由李輝傳繼續使用收益。由李輝傳於系爭拆屋還地事件判決確定後，讓與系爭1號建物所有權至承租該建物之歷程，足見系爭租約之租賃標的物，其中系爭1號建物，亦與系爭拆屋還地事件判決相同，包含系爭1、2、3樓房屋。至上訴人主張：被上訴人辦理系爭1樓房屋房屋稅籍移轉，並未辦理系爭2、3樓房屋稅籍移轉，可見系爭租約效力僅及於系爭1樓房屋云云；被上訴人則抗辯：簽立系爭租約時是針對3層樓，當時伊不知道還有2、3樓的稅籍，所以沒有辦理系爭2、3樓房屋稅籍移轉等語；由於稅捐稽徵機關用以課稅之房屋稅籍資料，並非租約效力之依據，上訴人此部分主張，非可採取。
6.系爭1、2、3樓房屋共用1個門牌，門牌釘在系爭1號房屋外面的圍牆上，業經上訴人陳明（筆錄見本院卷第166、173頁），並有照片在卷可稽（見原法院士簡卷第10頁），此與系爭拆屋還地事件及系爭租約之系爭1號建物指圍牆內之建物全部，包含系爭1、2、3樓房屋之認定相符。又目前系爭1號建物(包含系爭1、2、3樓房屋）沒有人住，業經上訴人陳明（筆錄見本院卷第165、172頁），並有照片在卷可稽（見本院卷第151至155頁），併予敘明。
7.另李輝傳曾於107年4月20日發函新北市淡水區天生自辦市地重劃會，稱：「貴會地上其他建築物查估救濟金清冊編號16門牌號碼新北市○○區○○路0段00巷00弄0號建物（坐落於新北市○○區○○段000○000○000○000○00000地號土地），為本人所興建之未辦保存登記建物。……貴會就該建物之救濟金、自動搬遷獎勵金應補償予本人…。目前仍有9人居住、設籍於該建物內，故貴會亦應就人口遷移費及電話遷移費補償予居住、設籍於該建物之人」（見原審卷第228、230頁），李輝傳又於108年11月29日發函該會稱：「本件建物係本人李輝傳所有，為本人自出資興建的未辦保存登記建物。…」（見原審卷第232、233頁），顯見系爭1號建物因涉及坐落系爭土地辦理市地重劃，而有救濟金、自動搬遷獎勵金補償、拆遷補償金發放等攸關建物所有權人權益事宜，所涉建物既牽涉後續辦理拆除事宜，當係指整棟建物而言。
8.綜上，上訴人未舉證證明其為系爭2、3樓房屋之所有權人，從
  而，其依民事訴訟法第247條規定，請求確認為系爭2、3樓房
  屋之所有權人，為無理由。
㈡上訴人依強制執行法第15條規定，請求撤銷系爭執行事件執行
  標的中系爭2 、3 樓房屋之執行程序，為無理由。
1.第三人就執行標的物有足以排除強制執行之權利者，得於強制
  執行程序終結前，向執行法院對債權人提起異議之訴。如債務
  人亦否認其權利時，並得以債務人為被告。強制執行法第15條
  定有明文。所謂就執行標的物有足以排除強制執行之權利者，
  係指對於執行標的物有所有權、典權、留置權、質權存在情形
  之一者而言。
2.系爭租約關於系爭1號建物之範圍，係包含系爭2、3樓房屋乙
  節，業經認定如前，上訴人主張系爭2、3樓房屋未含於系爭租
  約之範圍內，並非系爭執行事件之執行標的云云，難予採信。
  又上訴人並非系爭2、3樓房屋之所有權人，其主張就執行標的
  物即系爭2 、3 樓房屋有足以排除強制執行權利，自非可取。
  故上訴人依強制執行法第15條規定，請求撤銷系爭執行事件執
  行標的中系爭2 、3 樓房屋之執行程序，並無理由。
綜上所述，上訴人依民事訴訟法第247條規定請求確認為系爭2
  、3樓房屋之所有權人，依強制執行法第15條規定請求撤銷系
  爭執行事件執行標的中系爭2、3樓房屋之執行程序，均為無理
  由。原審所為上訴人敗訴之判決，並無不合。上訴論旨指摘原
  判決不當，求予廢棄改判，為無理由，應駁回其上訴。
本件事證已臻明確，兩造其餘之攻擊或防禦方法及所用之證據
  ，經本院斟酌後，認為均不足以影響本判決之結果，爰不逐一
  論列，附此敘明。
據上論結，本件上訴為無理由，依民事訴訟法第449條第1項、
  第78條、第85條第1項前段，判決如主文。
中　　華　　民　　國　　111 　年　　2 　　月　　15　　日
                  民事第六庭    
                      審判長法  官  周美雲
                            法  官  古振暉
                            法  官  游悅晨

正本係照原本作成。
如不服本判決，應於收受送達後20日內向本院提出上訴書狀，其
未表明上訴理由者，應於提出上訴後20日內向本院補提理由書狀
（均須按他造當事人之人數附繕本）上訴時應提出委任律師或具
有律師資格之人之委任狀；委任有律師資格者，另應附具律師資
格證書及釋明委任人與受任人有民事訴訟法第466 條之1第1項但
書或第2項所定關係之釋明文書影本。如委任律師提起上訴者，
應一併繳納上訴審裁判費。
中　　華　　民　　國　　111 　年　　2 　　月　　16　　日

　　　　　　　　　　　　　　書記官  呂  筑